【裁判字號】    90,訴,745
【裁判日期】    901212
【裁判案由】    違反槍砲彈藥刀械管制條例
【裁判全文】
臺灣彰化地方法院刑事判決                            九十年度訴字第七四五號
    公  訴  人  臺灣彰化地方法院檢察署檢察官
    被      告  甲○○
右列被告因違反槍砲彈藥刀械管制條例案件，經檢察官提起公訴（九十年度偵字第二
七三０號）本院判決如左：
    主  文
甲○○未經許可，持有子彈，累犯，處有期徒刑伍月，併科罰金新臺幣肆萬元，罰金
如易服勞役，以新臺幣玖佰元即銀元參佰元折算壹日；扣案制式霰彈貳顆沒收。又未
經許可，寄藏可發射子彈具有殺傷力之改造手槍，累犯，處有期徒刑壹年陸月，併科
罰金新臺幣捌萬元，罰金如易服勞役，以新臺幣玖佰元即銀元參佰元折算壹日；扣案
之可發射子彈具有殺傷力之仿ＢＥＲＥＴＴＡ廠改造半自動手槍（含彈匣）壹支（槍
支管制編號：0000000000）沒收。應執行有期徒刑壹年捌月，併科罰金新
臺幣壹拾萬元，罰金如易服勞役，以新臺幣玖佰元即銀元參佰元折算壹日；扣案之制
式霰彈貳顆及可發射子彈具有殺傷力之仿ＢＥＲＥＴＴＡ廠改造半自動手槍（含彈匣
）壹支（槍支管制編號：0000000000）均沒收。
    事  實
一、甲○○曾因違反槍砲彈藥刀械管制條例案件，經臺灣高等法院臺中分院判處有期
    徒刑一年二月確定，於民國八十九年七月十六日執行完畢。其明知可發射子彈具
    有殺傷力之改造玩具手槍及制式霰彈均為槍砲彈藥刀械管制條例所管制之物品，
    未經許可，不得無故持有，竟仍於八十二年八、九月間，在臺中市某處工地，自
    不詳姓名之成年男子處取得而持有之，並置於其彰化縣芳苑鄉路○村路○路九之
    一號住處。又未經許可，於九十年三月初某日，在彰化縣大城鄉魚寮村其養鴨寮
    處，受不詳姓名綽號「阿堯」之成年男子之託，收受可發射子彈具有殺傷力之仿
    ＢＥＲＥＴＴＡ廠半自動手槍所製造之玩具手槍（含彈匣）一支（槍支管制編號
    ：0000000000）及不具殺傷力之子彈三顆，而寄藏於同上住處對面之
    空屋，其間於同年月中旬，並曾持往彰化縣大城鄉某田野試射二發子彈。嗣於九
    十年四月十一日凌晨三時三十分許，攜帶上開手槍由蔡麒川（已由檢察官另為不
    起訴處分）駕駛車牌號碼ＱＴ─○二八五號自用小貨車，搭載其行經彰化縣二林
    鎮○○里○○路○○路口時，為警查獲，並扣得上開可發射子彈具有殺傷力之仿
    ＢＥＲＥＴＴＡ廠改造半自動手槍（含彈匣）一支（槍支管制編號：00000
    00000）及不具殺傷力之子彈一顆（起訴書誤載為三顆），張志隆並於持有
    制式霰彈二顆此犯罪未被發覺之前，主動向警員自首而接受裁判，繼而帶同警員
    至上開住處房間內，起出前開具殺傷力制式霰彈二顆而查獲。
二、案經彰化縣警察局二林分局報告臺灣彰化地方法院檢察署檢察官偵查起訴。
    理  由
一、本件訊之被告甲○○對於右開違反槍砲彈藥刀械管制條例事實，坦承不諱，核與
    同案被告蔡麒川於警訊中供陳之事實相符，且有改造手槍一支及霰彈二顆扣案可
    稽。又上開扣案之槍彈經送請內政部警政署刑事警察局鑑驗結果，認送鑑改造手
    槍一支（槍支管制編號0000000000號），係仿ＢＥＲＥＴＴＡ廠半自動手槍製造
    之金屬玩具手槍換裝土造金屬槍管改造而成，機械性能良好，認具有殺傷力。而
    送鑑霰彈二顆，係制式12gauge霰彈，彈底標認分為“12  FIOCCHI 12 ITALY”
    、“12 JIALING 12  CHINA”，均具殺傷力，有卷附內政部警政署刑事警察局九
    十年四月十九日刑鑑字第五○八九三號鑑驗通知書為證（偵查卷第三九頁）。足
    徵被告自白與事實相符，堪以採信。本件事證明確，被告犯行堪以認定，應依法
    論科。
二、核被告甲○○所為，係犯槍砲彈藥刀械管制條例第十一條第四項之未經許可寄藏
    改造手槍罪及同條例第十二條第四項之未經許可持有子彈罪。至寄藏與持有，均
    係將物置於自己實力支配之下，僅寄藏必先持有之行為，而後始得為寄藏，是寄
    藏之受人委託代為保管，其保管本身，亦屬持有，惟此之持有係寄藏之當然結果
    ，不另論持有之罪（最高法院七十四年臺上字第三四００判例意旨可參）。又被
    告未經許可持有具殺傷力之制式霰彈，被告持有後，槍砲彈藥刀械管制條例第十
    二條雖於八十六年十一月二十四日經總統修正公布，同條例第十一條於八十九年
    七月五日再經總統修正公布，惟該罪為繼續犯，在犯罪行為繼續實施中，其間法
    律縱有變更，並無法律變更可言，應逕適用修正後規定，併予敘明（最高法院二
    十八年上字第七三三號判例參照）。又被告自八十二年八、九月間起持有制式
    12gauge霰彈二顆所犯持有具殺傷力之子彈罪，與其自九十年三月初起寄藏改造
    手槍所犯寄藏槍砲罪，犯意各別，罪名互異，亦應分論併罰。查被告有事實欄所
    載之犯罪科刑執行情形，有臺灣高等法院被告全國前案紀錄表在卷可稽。被告於
    受有期徒刑之執行完畢後，五年以內仍有屬繼續犯之有期徒刑以上之上開二罪犯
    罪行為，均應論以累犯，並依刑法第四十七條規定加重其刑。又本件係警員於彰
    化縣二林鎮○○里○○路○○路口，在蔡麒川駕駛車牌號碼ＱＴ─○二八五號自
    用小貨車上，查獲上開扣案改造手槍後，再詢問被告是否尚持有其他違禁物，經
    被告表明在彰化縣芳苑鄉路○村路○路九之一號住處房間內尚有制式霰彈二顆，
    並帶同警員到場取出等情，除經被告供承外，復有彰化縣警察局二林分局檢查紀
    錄表可參（偵查卷第二二頁），堪以認定，應認被告係對於未發覺之罪，向偵查
    機關自首，並依槍砲彈藥刀械管制條例第十八條第一項前段之規定報繳其持有之
    前開霰彈，應依前開規定減輕其刑，就持有制式霰彈部分並先加重後減輕。爰審
    酌被告有事實欄所示之前科紀錄，素行並非良好，犯罪手段、情節及潛在危害匪
    淺，惟念其犯罪後坦承犯行，參以犯罪之動機、目的、手段、未造成實際危害等
    一切情狀，分別量處如主文所示之刑，及定其應執行刑，罰金部分並諭知易服勞
    役之折算標準，以資懲儆。至扣案之制式霰彈二顆及可發射子彈具有殺傷力之仿
    ＢＥＲＥＴＴＡ廠改造半自動手槍（含彈匣）一支（槍支管制編號：00000
    00000），均係違禁物，應依刑法第三十八條第一項第一款之規定宣告沒收
    之；另扣案之子彈一顆，經鑑定結果，並不具殺傷力，此有前開鑑驗通知書足憑
    ，洵非違禁物，爰不予宣告沒收之。
三、另依修正前槍砲彈藥刀械管制條例第十九條第一項固規定：「犯第七條、第八條
    、第十條、第十一條、第十二條第一項至第三項、第十三條第一項至第三項之罪
    ，經判處有期徒刑者，應於刑之執行完畢或赦免後，令入勞動場所，強制工作，
    其期間為三年」。惟司法院大法官會議釋字第四七一號解釋：「按人民身體之自
    由應予保障，憲法第八條設有明文。限制人身自由之法律，其內容須符合憲法第
    二十三條所定要件。保安處分係對受處分人將來之危險性所為拘束其身體、自由
    等之處置，以達教化與治療之目的，為刑罰之補充制度。本諸法治國家保障人權
    之原理及刑法之保護作用，其法律規定之內容，應受比例原則之規範，使保安處
    分之宣告，與行為人所為行為之嚴重性、行為人所表現之危險性，及對於行為人
    未來行為之期待性相當。槍砲彈藥刀械管制條例第十九條第一項規定，不問對行
    為人有預防矯治其社會危險性之必要，一律宣付強制工作三年，限制其中不具社
    會危險性之受處分人之身體、自由部分，其所採措施與所欲達成預防矯治之目的
    及所需程度，不合憲法第二十三條所定之比例原則。犯上開條例第十九條所定之
    罪，不問對行為人有無預防矯治其社會危險性之必要，一律宣付強制工作三年之
    部分，與本解釋意旨不符，應自本解釋公布之日起不予適用。犯該條例第十九條
    第一項所列舉之罪，依個案情節符合比例原則部分，固應適用該條例宣告保安處
    分；至不符合部分而應宣告保安處分者，則仍由法院斟酌刑法第九十條第一項規
    定之要件，依職權為之，於此，自無刑法第二條第二項之適用，亦即仍有從新從
    輕原則之適用。」據此，對於犯槍砲彈藥刀械管制條例第十九條第一項所列舉之
    罪者，是否宣告保安處分及適用何法條宣告保安處分，應依個案情節、犯罪人之
    危險性及保安處分之目的，具體決定之。又上開規定，業於九十年十一月十四日
    修正公布，同年月十六日生效之槍砲彈藥刀械管制條例刪除，被告行為後法律變
    更，以新法有利於被告，自應依刑法第二條第一項之規定，適用新法，是本案自
    無依上開規定，並援引司法院大法官會議釋字第四七一號解釋，對於被告是否宣
    告保安處分乙節加以斟酌之餘地，附此敘明。
四、據上論斷，應依刑事訴訟法第二百九十九條第一項前段，槍砲彈藥刀械管制條例
    第十一條第四項、第十二條第四項、第十八條第一項前段，刑法第二條第一項、
    第十一條前段、第四十七條、第五十一條第五、七款、第四十二條第二項、第三
    十八條第一項第一款，罰金罰鍰提高標準條例第二條，現行法規所定貨幣單位折
    算新臺幣條例第二條，判決如主文。
本案經檢察官林映姿到庭執行職務。
中      華      民      國      九十      年    十二    月      十二    日
                                臺灣彰化地方法院刑事第二庭
                                    審判長法官  林  欽  章
                                    法      官  謝  仁  棠
                                    法      官  郭  麗  萍
右正本證明與原本無異。
如不服本判決，應於判決送達後十日內向本院提出上訴狀( 須附繕本 )。
                                    法院書記官  楊  年  雄
中      華      民      國    九十      年    十二    月      十八    日
槍砲彈藥刀械管制條例第十一條第四項
未經許可，持有、寄藏或意圖販賣而陳列第一項所列槍砲者，處一年以上七年以下有
期徒刑，併科新臺幣七百萬元以下罰金。
槍砲彈藥刀械管制條例第十二條第四項
未經許可，持有、寄藏或意圖販賣而陳列子彈者，處五年以下有期徒刑，併科新幣三
百萬元以下罰金。


司法院資訊處製作；財團法人民間司法改革基金會備份。
